臺灣臺中地方法院民事裁定      
                                  111年度司繼字第1262號
聲  請  人  劉水抱即黃水濱之遺產管理人

上列聲請人聲請變賣遺產事件，本院裁定如下：
    主  文
聲請駁回。
聲請程序費用由聲請人負擔。
    理  由
一、按遺產管理人之職務，依民法第1179條第1項規定有：（1）
    編製遺產清冊。（2）為保存遺產必要之處置。（3）聲請法
    院依公示催告程序，限定一年以上之期間，公告被繼承人之
    債權人及受遺贈人，命其於該期間內報明債權及為願受遺贈
    與否之聲明，被繼承人之債權人及受遺贈人為管理人所已知
    者，應分別通知之。（4）清償債權或交付遺贈物。（5）有
    繼承人承認繼承或遺產歸屬國庫時，為遺產之移交。其為清
    償債權或交付遺贈物之必要，管理人經親屬會議之同意，得
    變賣遺產。為同條第2項所明定。又遺產管理人依第1179條
    第1項第3款規定，應聲請法院依公示催告程序，限定一年以
    上之期間，公告被繼承人之債權人及受遺贈人，命其於該期
    間內報明債權及願受遺贈與否之聲明。在該期間屆滿前，難
    以知悉債權之總額，亦即遺產是否足以清償全部債權，尚未
    得知，若於該期間內逕予清償債權或交付遺贈物，則在期間
    內報明或聲明較遲者，恐有受無端損失之虞。故同法第1181
    條規定，遺產管理人非於第1179條第1項第3款所定期間屆滿
    後，不得對被繼承人之任何債權人或受遺贈人，償還債務或
    交付遺贈物。其立法意旨與民法第1158條規定同在求保障債
    權人之平均受償，為貫徹此立法意旨，若被繼承人之債權人
    於公示催告期間未屆滿前，聲請法院為強制執行以清償債權
    時，執行法院仍不得進行強制執行。
二、本件聲請意旨略以：被繼承人黃水濱於民國100年9月5日死
    亡，其繼承人均已拋棄繼承，且親屬會議未於法定期間內選
    定遺產管理人，聲請人業經本院110年度司繼字第1384號民
    事裁定選任為被繼承人之遺產管理人，並依法進行公示催告
    程序。嗣後聲請人依法管理被繼承人之遺產，已聲請對被繼
    承人之債權人及受遺贈人為公示催告，亦經本院以110年度
    司家催字第86號准予為公示催告在案，並依法進行公示催告
    程序。茲因被繼承人生前留有土地、未辦保存登記建物及股
    票，而土地業經鈞院民事執行處進行強制執行拍賣中，惟該
    不動產之最低拍賣價格尚不足以清償債權，聲請人為清償債
    權，爰依法聲請變賣被繼承人未辦保存登記建物及股票等語
    。　　　
三、查聲請人主張之事實，固據其提出本院民事執行處通知、臺
    中市政府房屋稅課稅明細表、客戶餘額資料查詢單、遺產稅
    免稅證明書、太平洋建設股份有限公司函文等為證。惟查，
    聲請人前於民國110年8月16日聲請本院對被繼承人黃水濱之
    債權人及受遺贈人為公示催告，命被繼承人之債權人及受遺
    贈人，自公示催告最後登載新聞紙起1年內報明債權及為願
    受遺贈與否之聲明，並經本院110年8月24日裁定准許在案，
    此經本院依職權查閱本院110年度司家催字第86號公示催告
    公告查明屬實。是上開公示催告期間尚未屆滿，揆諸前揭規
    定及說明，聲請人為清償債權，聲請本院變賣被繼承人之未
    辦保存登記建物及股票，於法即有未合，應予駁回。
四、依家事事件法第97條，非訟事件法第21條第1 項前段，裁定
    如主文。　　
中　　華　　民　　國　　111 　年　　4 　　月　　22　　日
                  家事法庭  司法事務官　盧妙宜
以上正本係照原本作成。
如不服本件裁定，得於裁定書送達之翌日起10日內，以書狀敘述
理由，向本院提起抗告，並應繳納抗告費新臺幣1000元。
中　　華　　民　　國　　111 　年　　4 　　月　　22　　日
                                書記官　陳品均